臺灣高等法院臺南分院刑事判決
111年度上易字第327號
上  訴  人  臺灣臺南地方檢察署檢察官
被      告  楊宜芳



上列上訴人因被告誹謗等案件，不服臺灣臺南地方法院111年度
易字第401號中華民國111年5月17日第一審判決（起訴案號：臺
灣臺南地方檢察署110年度偵字第25438號），提起上訴，本院判
決如下：
    主  文
上訴駁回。
楊宜芳緩刑貳年。
    理  由
壹、程序事項：
一、按刑事訴訟法第348條規定於民國110年6月16日公布，同年
    月18日生效施行，而本案係於111年7月5日繫屬本院，並非
    刑事訴訟法施行法第7之13條所規定仍適用修正前規定之案
    件，故應適用修正後刑事訴訟法第348條之規定，先予說明
    。又修正後刑事訴訟法第348條第3項規定：「上訴得明示僅
    就判決之刑、沒收或保安處分一部為之」。
二、查本件檢察官上訴意旨，係認被告楊宜芳犯後迄未賠償告訴
    人許文強等情，認原審量刑過輕，並於本院審判期日陳明僅
    對量刑上訴（見本院卷第74頁)，且對於原判決（如附件）
    認定之犯罪事實及所引用之證據及理由、法條、罪名均同意
    ，並無不服，檢察官及被告並均同意本院依照原審所判決之
    犯罪事實、證據、理由、引用法條及罪名為基礎，僅調查量
    刑證據及就刑度辯論（見本院卷第75頁）。依據前述規定，
    本院僅就原判決量刑妥適與否進行審理，至於原判決其他部
    分（含原判決認定之犯罪事實及罪名），則非本院審理範圍
    ，先予指明。
貳、上訴論斷之理由：
一、檢察官上訴意旨主張：被告為成年之人，明知在現代法治社
    會中，應本諸理性、和平之手段與態度解決糾紛，竟因私人
    恩怨，恣意在臉書社團以公開方式發表公然侮辱及誹謗他人
    之文章，缺乏尊重他人人格及名譽之法治觀念，顯見被告法
    治觀念淡薄。再者，被告犯後迄未賠償告訴人，難認被告犯
    後態度良好，然原審未予審酌，僅就被告之行為量處拘役10
    日，顯無法達到警惕被告之目的，亦難契合告訴人之法律情
    感，是原審量刑是否妥適，容有再行斟酌之餘地等語。
二、按量刑輕重，係屬事實審法院得依職權自由裁量之事項，苟
    已斟酌刑法第57條各款所列情狀而未逾越法定刑度，不得遽
    指為違法；刑罰之量定，固屬法院自由裁量之職權行使，但
    仍應審酌刑法第57條所列各款事由及一切情狀，為酌量輕重
    之標準，並非漫無限制。在同一犯罪事實與情節，如別無其
    他加重或減輕之原因，下級審法院量定之刑，亦無過重或失
    輕之不當情形，則上級審法院對下級審法院之職權行使，原
    則上應予尊重（最高法院72年台上字第6696號判決先例、85
    年度台上字第2446號判決要旨參照）。
三、查本件原審量刑時，已審酌被告因與告訴人間因有債務糾紛
    ，不思克制情緒及理性處事，在臉書社團以公開方式發表公
    然侮辱及誹謗他人文章，缺乏尊重他人人格及名譽之法治觀
    念，實應非難，兼衡被告動機暨被告之素行，自陳之教育程
    度、家庭經濟生活狀況等一切情狀，就被告所犯加重誹謗罪
    ，量處被告拘役10日，並諭知易科罰金之折算標準。是原審
    就被告之量刑已依刑法第57條所定多款科刑輕重之標準，於
    法定刑度範圍內，詳予考量審酌而為刑之量定，且已考量被
    告因與告訴人間因有債務糾紛，不思克制情緒及理性處事，
    在臉書社團以公開方式發表公然侮辱及誹謗他人文章，缺乏
    尊重他人人格及名譽之法治觀念等情而為量刑，並未逾越公
    平正義之精神，亦無濫用裁量職權情事，經核並無違反罪刑
    相當原則與比例原則，況被告嗣已於本院審理時與告訴人成
    立和解，告訴人並願原諒被告，並請求法院從輕量刑及給予
    緩刑宣告等情，有111年8月4日本院111年度附民字第174號
    和解筆錄(見本院卷第83-85頁)在卷可稽。是檢察官上訴意
    旨，認原判決量刑過輕，經核並無理由，應予駁回。
四、緩刑宣告：
　　被告未曾因故意犯罪受有期徒刑以上刑之宣告，有臺灣高等
    法院被告前案紀錄表(見本院卷第81頁）在卷可參，其因一
    時失慮，致罹刑章，且坦承犯行，深具悔意，並已於本院審
    理時與告訴人成立和解，告訴人並願原諒被告，並請求法院
    從輕量刑及給予緩刑宣告等情，已如前述，信其經本次偵、
    審程序，當知所警惕而無再犯之虞，故認上開所宣告之刑以
    暫不執行為適當，爰依刑法第74條第1項第1款規定，併予諭
    知緩刑2年，以啟自新。
據上論斷，應依刑事訴訟法第368條，刑法第74條第1項第1款，
判決如主文。
本案經檢察官蔡佩容提起公訴，檢察官謝欣如提起上訴，檢察官
曾昭愷到庭執行職務。
中　　華　　民　　國　　111 　年　　8 　　月　　18　　日
                  刑事第四庭    審判長法　官  郭玫利
                                      法　官  曾子珍
                                      法　官  陳金虎
以上正本證明與原本無異。
不得上訴。
　　　　　　　　　　　　　　　　　　　書記官  蘇文儀
中　　華　　民　　國　　111 　年　　8 　　月　　18　　日
附錄所犯法條：
中華民國刑法第309條：
公然侮辱人者，處拘役或9千元以下罰金。
以強暴犯前項之罪者，處1年以下有期徒刑、拘役或1萬5千元以
下罰金。
中華民國刑法第310條：
意圖散布於眾，而指摘或傳述足以毀損他人名譽之事者，為誹謗
罪，處1年以下有期徒刑、拘役或1萬5千元以下罰金。
散布文字、圖畫犯前項之罪者，處2年以下有期徒刑、拘役或3萬
元以下罰金。
對於所誹謗之事，能證明其為真實者，不罰。但涉於私德而與公
共利益無關者，不在此限。